臺灣高等法院刑事判決
110年度上訴字第3622號
上  訴  人  
即  被  告  陳明時

                    籍設臺北市○○區○○路0段000號0樓(臺北○○○○○○○○)


上列上訴人因詐欺等案件，不服臺灣新北地方法院110年度金訴
字第170號，中華民國110年10月13日第一審判決（起訴案號：臺
灣新北地方檢察署109年度偵字第13933、39395號，移送併辦案
號：臺灣士林地方檢察署110年度偵字第4783號，臺灣臺北地方
檢察署110年度偵字第8460號），提起上訴，本院判決如下：
    主  文
原判決關於陳明時犯如附表一編號7「罪名及科刑」欄所示之罪
所處罪刑暨定執行刑部分均撤銷。
陳明時犯如附表一編號1「罪名及科刑」欄所示之罪，處如附表
一編號1「罪名及科刑」欄所示之刑。
其他上訴(含沒收)駁回。    
    事  實
一、蔡信孺、邱垂親、黃詩情（3人所涉本件犯行，業經原審法
    院分別判處罪刑確定，下稱蔡信孺等3人)及陳明時分別於民
    國109年3月間先後加入真實姓名、年籍不詳綽號「湯姆剋滷
    撕」、「雅茹」、「劉光武」、「阿志- 遊樂場」之成年人
    所組成以實施詐術為手段，且有持續性、牟利性及結構性之
    詐欺集團組織，遂與蔡信孺等3人、真實姓名、年籍不詳綽
    號「湯姆剋滷撕」、「雅茹」、「劉光武」、「阿志- 遊樂
    場」等成年人共同基於意圖為自己不法所有之三人以上共同
    詐欺取財及隱匿詐欺犯罪所得去向、所在之洗錢犯意聯絡，
    由蔡信孺負責提領詐欺款項（俗稱車手）轉交邱垂親；邱垂
    親再轉交黃詩情，或透過陳明時轉交黃詩情，黃詩情則負責
    交付給其他不詳之詐欺集團成員（均俗稱收水）。嗣詐欺集
    團成員即於如附表一編號1至4「詐欺方式」欄所示時間，以
    該欄所示方式，對各該編號「告訴人」欄所示王清風等人施
    用詐術，致其等均陷於錯誤，分別於如附表一編號1至4「匯
    款時間」欄所示時間，匯款如附表一編號1至4「匯款金額」
    欄所示不等之金額至各該「人頭帳戶」欄所示詐欺集團掌控
    之他人帳戶，再由蔡信孺於各該「提領時間、地點及金額」
    欄所示時間、地點提領，並依各該「交付款項順序」欄依序
    交付邱垂親、陳明時及黃詩情，黃詩情則依「阿志- 遊樂場
    」之指示，將附表一編號1、2收取之詐欺款項交付予其他真
    實姓名、年籍不詳之成年人，均以此方式隱匿詐欺犯罪所得
    去向、所在；附表一編號3、4所示之詐欺款項則因蔡信孺已
    遭查獲，致分別擔任車手及收水工作之蔡信孺等3人及陳明
    時未能依計畫提領、收交款項而未遂。陳明時因參與上開犯
    行，而獲取收受轉交金額之1%作為報酬。嗣經如附表一編號
    1至4「告訴人/ 被害人」欄所示之人發覺有異報警處理，而
    為警循線於109年3月27日11時10分許在新北市○○區○○路0 段
    0號新埔捷運站逮捕蔡信孺，再循線陸續逮捕邱垂親、陳明
    時及黃詩情，並扣得如附表三所示之物，而悉上情。
二、案經附表一編號1至4所示之人訴由新北市政府警察局永和分
    局報告臺灣新北地方檢察署檢察官偵查起訴暨移送併辦。
    理  由
壹、證據能力部分：
一、按被告以外之人（包括證人、鑑定人、告訴人、被害人及共
    同被告等）於審判外之陳述雖不符刑事訴訟法第159條之1至
    之4等四條之規定，然經當事人於審判程序同意作為證據，
    法院審酌該言詞陳述或書面陳述作成時之情況，認為適當者
    ，亦得為證據；當事人、代理人或辯護人於法院調查證據時
    ，知有刑事訴訟法第159條第1項不得為證據之情形，而未於
    言詞辯論終結前聲明異議者，視為有前項之同意，同法第15
    9條之5定有明文。立法意旨在於傳聞證據未經當事人之反對
    詰問予以核實，原則上先予排除。惟若當事人已放棄反對詰
    問權，於審判程序中表明同意該等傳聞證據可作為證據；或
    於言詞辯論終結前未聲明異議，基於尊重當事人對傳聞證據
    之處分權，及證據資料愈豐富，愈有助於真實發見之理念，
    且強化言詞辯論主義，使訴訟程序得以順暢進行，上開傳聞
    證據亦均具有證據能力。查本件以下所引用之被告以外之人
    於審判外之供述證據，因檢察官、上訴人即被告陳明時(下
    稱被告)及其辯護人已於本院準備程序及審判程序時均表示
    沒意見（見本院卷第109至111、177至178頁)，且迄至言詞
    辯論終結前均未聲明異議，而本院審酌上開供述證據資料製
    作時之情況，無不當取供及證明力明顯過低之瑕疵，認以之
    作為證據應屬適當，揆諸前開規定，本院亦認為均應有證據
    能力。
二、另本院以下援引之其餘非供述證據資料，檢察官、被告及其
    辯護人於本院準備程序及審判程序時對其證據能力均不爭執
    （見本院卷第111至117、179至189頁），且其中關於刑事訴
    訟法第164條第2項規定，證物如為文書部分，係屬證物範圍
    。該等可為證據之文書，已經依法踐行調查證據之程序，即
    提示或告以要旨，自具有證據能力，併此敘明。
貳、實體部分：
一、認定事實所憑之證據及理由：
(一)上揭事實，業據被告於警詢、偵查、原審及本院審理時坦承
    不諱(見109年度偵字第13933號偵卷【下稱偵卷一】第45至5
    1、249至299頁，原審卷第181至191、475至512頁，本院卷
    第108、118、189至199頁)，並據證人即同案被告蔡信孺等3
    人於原審審理中證述明確(見原審卷第497、510、511頁頁)
    ，核與證人即告訴人王清風、張慧貞、陳秀慧、彭秀玉於警
    詢及原審審理中證述情節相符（如附表二「證據名稱」供述
    證據部分所示【見偵卷一第128至129、142至143、154至156
    、170至171頁】，原審第181至191、475至512頁)，並有蔡
    信孺、陳明時與「雅茹」；邱垂親、陳明時與「湯姆剋滷撕
    」；陳明時與「劉光武」；黃詩情與「阿志-遊樂場」之對
    話紀錄擷圖、新北市政府警察局永和分局109年3月27日就被
    告蔡信孺等4人之搜索扣押筆錄暨扣押物品目錄表等（見偵
    卷一第222至225、229至238、241至246、249至252頁）及如
    附表二證據名稱非供述證據所示等在卷可稽（如附表二「證
    據出處」欄所示卷證及頁數），是被告上揭任意性自白確與
    事實相符，應堪採信。
(二)從而，本件事證明確，被告犯行足堪認定，應予依法論科。
二、論罪部分：
(一)按組織犯罪防制條例所稱之犯罪組織，係指3 人以上，以實
    施強暴、脅迫、詐欺、恐嚇為手段或最重本刑逾5 年有期徒
    刑之罪，所組成具有持續性或牟利性之有結構性組織；而所
    稱有結構性組織，係指非為立即實施犯罪而隨意組成，不以
    具有名稱、規約、儀式、固定處所、成員持續參與或分工明
    確為必要，同條例第2 條定有明文。查本件參諸被告於加入
    所屬上開詐欺集團後，該犯罪模式係由詐欺集團成員於如附
    表一編號1至4「詐欺方式」欄所示時間，以該欄所示方式，
    對各該編號「告訴人/ 被害人」欄所示告訴人王清風等人施
    用詐術，致其等均陷於錯誤，分別於如附表一編號1至4「匯
    款時間」欄所示時間，匯款如附表一編號1至4「匯款金額」
    欄所示不等之金額至各該「人頭帳戶」欄所示詐欺集團掌控
    之他人帳戶，再推由同案被告蔡信孺（俗稱車手）於各該「
    提領時間、地點及金額」欄所示時間、地點提領，並依各該
    「交付款項順序」欄依序交付同案被告邱垂親、被告及同案
    被告黃詩情，同案被告黃詩情則依「阿志- 遊樂場」之指示
    ，將附表一編號1至2收取之詐欺款項交付予詐欺集團其他真
    實姓名、年籍不詳之成年人（均俗稱收水）等情，業據被告
    供明在卷，足見被告已然知悉有3人以上參與，每人職司不
    同工作，組織縝密，顯非為立即實施犯罪而隨意組成者，為
    有結構性之組織，且以詐騙不特定被害人為目的，堪認該集
    團係以實施詐術為手段，具有持續性、牟利性之結構性組織
    ，應屬犯罪組織無疑。
(二)刑罰責任之評價與法益之維護息息相關，對同一法益侵害為
    雙重評價，是過度評價；對法益之侵害未予評價，則為評價
    不足，均為法之所禁。又加重詐欺罪，係侵害個人財產法益
    之犯罪，其罪數之計算，核與參與犯罪組織罪之侵害社會法
    益有所不同，審酌現今詐欺集團之成員皆係為欺罔他人，騙
    取財物，方參與以詐術為目的之犯罪組織。倘若行為人於參
    與詐欺犯罪組織之行為繼續中，先後多次為加重詐欺之行為
    ，因參與犯罪組織罪為繼續犯，犯罪一直繼續進行，直至犯
    罪組織解散，或其脫離犯罪組織時，其犯行始行終結。故該
    參與犯罪組織與其後之多次加重詐欺之行為皆有所重合，然
    因行為人僅為一參與犯罪組織行為，侵害一社會法益，屬單
    純一罪，應僅就「該案中」與參與犯罪組織罪時間較為密切
    之首次加重詐欺犯行論以參與犯罪組織罪及加重詐欺罪之想
    像競合犯，而其他之加重詐欺犯行，祗需單獨論罪科刑即可
    ，無需再另論以參與犯罪組織罪，以避免重複評價。查本件
    依被告所述，其參與上開詐欺集團後，首次參與詐欺取財時
    間為如附表一編號1所示之109年3月26日，另依卷附本院被
    告前案紀錄表所示(見本院卷第35至38頁)，在本案繫屬法院
    之前，被告亦未曾因參與同一詐騙集團所為不同次詐欺取財
    犯行遭檢察官提起公訴或聲請簡易判決處刑，有本院被告前
    案紀錄表1份附卷可參(見本院卷第67至68頁)，顯見本案為
    最先繫屬於法院之案件，應以「本案中首次加重詐欺犯行」
    即如附表一編號1所示犯行論以參與犯罪組織罪，附此敘明
    。　　
(三)次按洗錢防制法所稱洗錢，指下列行為：1、意圖掩飾或隱
    匿特定犯罪所得來源，或使他人逃避刑事追訴，而移轉或變
    更特定犯罪所得。2、掩飾或隱匿特定犯罪所得之本質、來
    源、去向、所在、所有權、處分權或其他權益者。3、收受
    、持有或使用他人之特定犯罪所得，洗錢防制法第2 條定有
    明文。故行為人如有上揭各款所列洗錢行為者，即成立同法
    第14條第1項之洗錢罪。過去實務認為，行為人對犯特定犯
    罪所得之財物或利益作直接使用或消費之處分行為，或僅將
    自己犯罪所得財物交予其他共同正犯，祇屬犯罪後處分贓物
    之行為，非本條例所規範之洗錢行為，惟依新法規定，倘行
    為人意圖掩飾或隱匿特定犯罪所得來源，而將特定犯罪所得
    直接消費處分，甚或交予其他共同正犯，而由共同正犯以虛
    假交易外觀掩飾不法金流移動，即難認單純犯罪後處分贓物
    之行為，應仍構成新法第2條第1或2款之洗錢行為（最高法
    院108年台上字第1744號判決意旨參照）。查本件參諸同案
    被告蔡信孺於如附表一編號1、2所示時、地在自動櫃員取款
    機提領款項，係被告及同案被告蔡信孺等3人所屬詐欺集團
    成員向告訴人王清風、張慧貞行使詐術所取得之款項，該款
    項即為被告與同案被告蔡信孺等3人及其餘詐騙集團成員犯
    最輕本刑為6月以上有期徒刑之加重詐欺取財罪之犯罪所得
    ，屬洗錢防制法第4條第1項所定義之犯罪所得（指犯第3條
    所列之特定犯罪而取得之財物）；另參諸同案被告蔡信孺於
    附表一編號1、2所示「提領時間、地點及金額」欄所示時、
    地提領款項後，即依各該「交付款項順序」欄依序交付同案
    被告邱垂親、被告陳明時及同案被告黃詩情，同案被告黃詩
    情則依「阿志- 遊樂場」之指示，將附表一編號1、2所示收
    取詐欺款項交付詐欺集團其他真實姓名、年籍不詳之成員，
    被告與其他共犯以此輾轉、迂迴之方式交款，係為製造犯罪
    所得金流斷點，使犯罪偵查者難以查獲該犯罪所得實質流向
    ，達到隱匿犯罪所得之效果，自合於洗錢防制法第2條第2款
    「掩飾或隱匿特定犯罪所得之本質、來源、去向、所在、所
    有權、處分權或其他權益者」之洗錢行為。
(四)核被告所為，就附表一編號1所為，係犯組織犯罪防制條例
    第3條第1項後段之參與犯罪組織罪、刑法第339條之4第1項
    第2款之三人以上共同詐欺取財罪及洗錢防制法第14條第1項
    之一般洗錢罪；附表一編號2所為，係犯刑法第339條之4第1
     項第2款之三人以上共同詐欺取財罪及洗錢防制法第14條第
    1項之一般洗錢罪；附表一編號3、4所為，均係犯刑法第339
     條之4第2項、第1項第2款之三人以上共同詐欺取財未遂罪
    及第14條第2項、第1項之一般洗錢未遂罪。
(五)如附表一編號1、2所示同案被告蔡信孺多次提領詐欺款項後
    交付同案被告邱垂親，同案被告邱垂親再轉交同案被告黃詩
    情，或透過被告轉交同案被告黃詩情，係同案被告蔡信孺等
    3人與被告基於同一提領、收取轉交詐欺款項之目的，於密
    切接近之時間收取同一告訴人或被害人遭詐欺之款項，侵害
    同一告訴人或被害人之財產法益，各行為之獨立性極為薄弱
    ，依一般社會健全觀念，難以強行分開，在刑法評價上，對
    同一告訴人、被害人所為應視為數個舉動之接續施行，合為
    包括之一行為予以評價，應均論以接續犯之一罪。被告以一
    行為同時觸犯上開罪名，依刑法第55條規定為想像競合犯，
    附表一編號1、2所示部分，應從一重分別依三人以上共同犯
    詐欺取財罪，附表一編號3、4所示部分，應從一重分別依三
    人以上共同犯詐欺取財未遂罪論處。檢察官就被告附表一編
    號3、4所為，雖漏論洗錢未遂罪名，惟此與被告於各該編號
    所涉詐欺未遂犯行間，均有想像競合之裁判上一罪關係，本
    院自得併予審究，附此敘明。
(六)被告就附表一編號1至4所示犯行，犯罪時間不同，且造成不
    同被害人財產法益受損，犯意各別，行為互殊，應予分論併
    罰。
(七)被告與同案被告蔡信孺等3人、真實姓名年籍不詳綽號「湯
    姆剋滷撕」、「雅茹」、「劉光武」、「阿志- 遊樂場」等
    成年人間就上開犯行，具有犯意聯絡與行為分擔，為共同正
    犯。　　
(八)又如附表一編號3、4所示部分，詐欺集團成員業已著手於詐
    欺取財犯行之實行，告訴人受騙陷於錯誤匯款後，因同案被
    告蔡信孺已遭查獲，該等犯行均僅止於未遂，均應依刑法第
    25條第2項規定按既遂犯之刑度減輕其刑。
(九)又犯前2條之罪，在偵查或審判中自白者，減輕其刑，洗錢
    防制法第16條第2項定有明文；犯第3條之罪，偵查及審判中
    均自白者，減輕其刑，組織犯罪防制條例第8 條第1 項後段
    亦有明文。而想像競合犯之處斷刑，本質上係「刑之合併」
    ，其所謂從一重處斷，乃將想像競合犯組成之評價上數罪，
    合併為科刑一罪，其所對應之刑罰，亦合併其評價上數罪之
    數法定刑，而為一個處斷刑。易言之，想像競合犯侵害數法
    益者皆成立犯罪，論罪時必須輕、重罪併舉論述，同時宣告
    所犯各罪名，包括各罪有無加重、減免其刑之情形，亦應說
    明論列，量刑時併衡酌輕罪部分量刑事由，評價始為充足，
    然後依刑法第55條規定「從一重處斷」，非謂對於其餘各罪
    可置而不論。因此，法院決定處斷刑時，雖以其中最重罪名
    之法定刑，做為裁量之準據，惟於裁量其輕重時，仍應將輕
    罪合併評價在內（最高法院108 年度台上字第4405、4408號
    判決意旨）。是本案被告所犯洗錢防制法第14條第1項洗錢
    罪及組織犯罪防制條例第3條第1項後段之參與犯罪組織罪，
    雖為想像競合犯，揆諸前揭判決意旨，被告罪名所涉相關加
    重、減免其刑之規定，仍應列予說明，並於量刑時在加重詐
    欺取財罪之法定刑度內合併評價。本案被告就其加入詐騙集
    團經過及在組織扮演角色分工，及就如附表一編號1至4所示
    被害人匯款至如附表一編號1至4所示各該「人頭帳戶」欄所
    示詐欺集團掌控之他人帳戶，再由同案被告蔡信孺於各該「
    提領時間、地點及金額」欄所示時間、地點提領，並依各該
    「交付款項順序」欄依序交付同案告邱垂親、被告陳明時及
    同案被告黃詩情，同案被告黃詩情則依「阿志- 遊樂場」之
    指示，將附表一編號1至2收取之詐欺款項交付予其他真實姓
    名、年籍不詳之成年人，以此方式掩飾犯罪所得去向與所在
    之洗錢等事實，於偵查、原審及本院審理時始終供述詳實，
    業如前述，應認其對參與犯罪組織、洗錢行為主要構成要件
    事實有所自白，是就此部分減輕事由，自應由量刑時併予衡
    酌。
(十)又本案查無任何在客觀上足以引起一般同情之特殊犯罪情狀
    ，可認對於被告宣告法定最低度刑仍嫌過重之情形，是被告
    並無刑法第59條酌減其刑規定之適用，附此敘明。　　
三、撤銷改判部分(即原判決附表一編號7所示暨定執行刑部分)
    ：
(一)原審就被告附表一編號1所示(即原判決附表一編號7所示)犯
    行，認事證明確，予以論罪科刑，固非無見。惟查，被告此
    部分犯行，另涉犯組織犯罪防制條例第3條第1項後段之參與
    犯罪組織罪，已如前述，原審漏未審酌，自有未合。本件被
    告提起上訴，其上訴意旨主張原審量刑過重，請求依刑法第
    57條規定酌減其刑及從輕量刑云云。惟查，按量刑之輕重，
    屬於為裁判之法院得依職權自由裁量之事項，苟其量刑已以
    行為人之責任為基礎，並斟酌刑法第57條所列一切情狀，在
    法定刑度內，酌量科刑，如無偏執一端，致明顯輕重失衡情
    形，不得遽指為不當或違法。查本件原判決已審酌刑法第57
    條所定科刑應審酌事項，在法定刑度範圍內予以科刑，難認
    有何輕重失衡情形，另按量刑輕重係屬事實審法院得依職權
    自由裁量之事項，本件原審就此部分量刑已以行為人之責任
    為基礎，斟酌被告素行，參與犯罪之分工程度、告訴人所受
    損害程度及犯罪後坦認犯行之態度尚可及被告智識程度、家
    庭、生活、經濟等一切情狀，而為刑之量定，既未逾越法定
    刑度，亦無濫用自由裁量權限或違反比例原則，其量刑自屬
    妥適，而無被告上訴意旨所指之量刑顯然失出或有失衡平情
    事。又本件查無任何在客觀上足以引起一般同情之特殊犯罪
    情狀，可認對於被告宣告法定最低度刑仍嫌過重之情形，是
    被告並無刑法第59條酌減其刑規定之適用，已如前述，故被
    告前揭上訴意旨，均屬無據。被告此部分上訴，雖無理由，
    惟原判決既有上開無可維持之瑕疵可議，即屬無可維持，應
    由本院將原判決關於附表一編號7所示部分予以撤銷改判。
    又原判決關於被告此部分既經撤銷，其所定應執行刑即失所
    附麗，應併予撤銷。　
(二)爰以行為人之責任為基礎，審酌被告不思循合法正當途徑獲
    取金錢，因貪圖不法利益而擔任收水之犯行，造成本案告訴
    人之財產損失，所為實值非難；併為審酌被告於偵查及審理
    中就其與同案被告蔡信孺等3人以提領後層層轉交之方式隱
    匿詐欺犯罪所得之所在、去向之一般洗錢及參與犯罪組織等
    構成要件事實，均自白不諱；被告犯後坦承犯行之犯後態度
    ，及被告有竊盜前科，有本院被告前案紀錄表1份附卷可按
    （見本院卷第67至68頁），顯見其素行尚非良好，被告參與
    犯罪之分工程度、告訴人所受損害程度，及被告自承之智識
    程度、家庭、生活、經濟狀況（見本院卷第200頁）等一切
    情狀，量處如附表一編號1「罪名及科刑」欄所示之刑，以
    示懲儆。另參諸本案同案被告蔡信孺等3人於原審審理中已
    賠償告訴人部分損害，惟被告迄今仍未為任何賠償，本院認
    所宣告之刑不宜宣告緩刑，附此敘明。
(三)不予宣告強制工作之說明：　　　
    按行為人以一行為觸犯組織犯罪防制條例第3條第1項後段之
    參與犯罪組織罪，及刑法第339 條之4第1項第1款、第2款之
    加重詐欺取財罪，於從一重之加重詐欺取財罪處斷而為科刑
    時，因所犯輕罪（參與犯罪組織罪）之刑罰以外之法律效果
    ，即組織犯罪防制條例第3 條第3 項強制工作之規定，並未
    被重罪所吸收，仍應一併適用。惟該條項規定「應於刑之執
    行前，令入勞動場所，強制工作，其期間為3 年」，而未依
    個案情節，區分行為人是否具有反社會的危險性及受教化矯
    治的必要性，一律宣付刑前強制工作3 年；衡諸該條例所規
    定之強制工作，性質上原係對於有犯罪習慣，或因遊蕩、懶
    惰成習而犯罪者，所為之處置，本於法律合憲性解釋原則，
    依司法院釋字第471號關於行為人有無預防矯治其社會危險
    性之必要，及比例原則等與解釋意旨不相衝突之解釋方法，
    為目的性限縮，對犯該條例第3 條第1 項之參與犯罪組織罪
    者，視其行為之嚴重性、表現之危險性、對於未來行為之期
    待性，以及所採措施與預防矯治目的所需程度，於有預防矯
    治其社會危險性之必要，且符合比例原則之範圍內，由法院
    依該條例第3條第3 項規定，一併宣告刑前強制工作（最高
    法院108年度台上大字第2306號裁定意旨參照）。審酌被告
    雖參與本案詐欺集團之犯罪組織，惟其於該詐欺集團內係擔
    任收水角色，負責向車手收取詐騙所得，是其屬詐欺集團之
    下層成員，並非核心決策角色，參與情節非重，另佐以其自
    承加入犯罪組織之時間為109年3月間，迄109年3月27日即遭
    查獲，參與時間不到1個月，持續時間非久，是其於本案犯
    行所顯現之行為嚴重性及表現危險性均非重，又參諸被告於
    97年間有竊盜前科，固有本院被告前案紀錄表1份附卷可按
    （見本院卷第67至68頁），惟除此外並無其他犯罪前科，自
    難認具有遊蕩或懶惰成習而犯罪之情；而被告涉犯此部分犯
    罪，復經本院判處有期徒刑1年3月，透過刑罰之執行，應已
    足令其產生警惕，而達預防再犯及矯治之效，亦足以完全評
    價及處罰其應負之罪責，倘再予以宣告強制工作，實有悖於
    比例原則，故本院認對被告無再為宣告強制工作之必要。　
    　
四、其他上訴駁回部分(即本判決附表一編號2至4所示【即原判
    決附表一編號8至10所示】暨沒收部分)：
(一)原審審理後，就被告附表一編號2至4所示(即原判決附表一
    編號8至10所示)犯行，認犯罪事證明確，並以行為人之責任
    為基礎，審酌被告不思循合法正當途徑獲取金錢，因貪圖不
    法利益而擔任收水之犯行，造成本案告訴人之財產損失，所
    為實值非難；併為審酌被告於偵查及審理中就其與同案被告
    蔡信孺等3人以提領後層層轉交之方式隱匿詐欺犯罪所得之
    所在、去向之一般洗錢之構成要件事實，均自白不諱，且被
    告犯後始終坦承犯行之犯後態度；兼衡被告有竊盜前科，有
    本院被告前案紀錄表1份附卷可按（見本院卷第67至68頁）
    ，被告參與犯罪之分工程度、告訴人所受損害程度，及被告
    自承之智識程度、家庭、生活、經濟狀況（見原審卷第508
    頁）等一切情狀，分別量處如原判決附表一編號8至10(即本
    判決附表一編號2至4)「罪名及科刑」欄所示之刑；並敘明
    扣案如附表三(即原判決附表四編號3)所示手機1支，為被告
    所有，持供與詐欺集團成員聯繫使用之物，有扣案手機中被
    告、同案被告蔡信孺等3人與綽號「湯姆剋滷撕」、「雅茹
    」、「劉光武」、「阿志- 遊樂場」等人Line對話紀錄在卷
    可參（見偵卷一第197 至225、229至238、241至246、249至
    252頁），確屬被告犯本案犯行所用之物，應依刑法第38條
    第2項規定宣告沒收；又被告因參與本件犯行，獲取收受轉
    交金額之1%作為報酬，業據被告偵查及原審審理時供明在卷
    （見偵卷一第294 、297頁，原審卷第185頁），是被告本案
    犯罪所得為新台幣(下同)1,840元（計算式：附表一編號1、
    2所示提領金額為7 萬9,000元＋10萬5,000 元＝18萬4,000 元
    ，18萬4,000元×1 % ＝1,840元），此部分犯罪所得雖未扣案
    ，仍應依刑法第38條之1第1項前段、第3項規定諭知沒收，
    並於全部或一部不能沒收或不宜執行沒收時，追徵其價額。
    核其認事、用法均無違誤，量刑亦屬妥適。
(二)被告提起上訴，其上訴意旨主張原審量刑過重，請求依刑法
    第57條規定酌減其刑及從輕量刑，並請求宣告緩刑云云。惟
    查：㈠按量刑之輕重，屬於為裁判之法院得依職權自由裁量
    之事項，苟其量刑已以行為人之責任為基礎，並斟酌刑法第
    57條所列一切情狀，在法定刑度內，酌量科刑，如無偏執一
    端，致明顯輕重失衡情形，不得遽指為不當或違法。查本件
    原判決已審酌刑法第57條所定科刑應審酌事項，在法定刑度
    範圍內予以科刑，難認有何輕重失衡情形，另按量刑輕重係
    屬事實審法院得依職權自由裁量之事項，本件原審就此部分
    量刑已以行為人之責任為基礎，斟酌被告素行，參與犯罪之
    分工程度、告訴人所受損害程度及犯罪後坦認犯行之態度尚
    可及被告智識程度、家庭、生活、經濟等一切情狀，而為刑
    之量定，既未逾越法定刑度，亦無濫用自由裁量權限或違反
    比例原則，其量刑自屬妥適，而無被告上訴意旨所指之量刑
    顯然失出或有失衡平情事。㈡又本件查無任何在客觀上足以
    引起一般同情之特殊犯罪情狀，可認對於被告宣告法定最低
    度刑仍嫌過重之情形，是被告並無刑法第59條酌減其刑規定
    之適用。㈢另參諸本案同案被告蔡信孺等3人於原審審理中已
    賠償告訴人部分損害，惟被告迄今仍未為任何賠償，本院認
    所宣告之刑不宜宣告緩刑。㈣綜上所述，被告此部分上訴，
    為無理由，應予駁回。
五、不另定應執行刑之說明：
　　參酌最高法院最近一致見解，關於數罪併罰之案件，如能俟
    被告所犯數罪全部確定後，於執行時，始由該案犯罪事實最
    後判決之法院所對應之檢察署檢察官，聲請該法院裁定之，
    無庸於每一個案判決時定其應執行刑，則依此所為之定刑，
    不但能保障被告（受刑人）之聽審權，符合正當法律程序，
    更可提升刑罰之可預測性，減少不必要之重複裁判，避免違
    反一事不再理原則情事之發生（最高法院110年度台抗大字
    第489號裁定意旨參照）。經查，本案被告所犯各罪並未確
    定，揆諸上開說明，允宜俟被告所犯數罪全部確定後，再由
    檢察官聲請裁定為適當。從而，本案就被告所犯各罪，爰不
    予定其應執行刑，併此敘明。　　　
據上論斷，應依刑事訴訟法第369條第1項前段、第368條、第364
條、第299條第1項前段，組織犯罪防制條例第3 條第1 項後段，
洗錢防制法第2條第2款、第14條第1項，刑法第11條、第28條、
第339條之4第1項第2款、第55條，刑法施行法第1條之1第1項，
判決如主文。
本案經檢察官魏子凱提起公訴，檢察官張秋雲到庭執行職務。
中　　華　　民　　國　　111 　年　　3 　　月　　29　　日
                  刑事第一庭  審判長法　官  周煙平
　　　　　　　　　　　　　　　　　　法　官  連育群
　　　　　　　　　　　　　　　　　　法　官  吳炳桂　
以上正本證明與原本無異。
如不服本判決，應於收受送達後20日內向本院提出上訴書狀，其
未敘述上訴之理由者並得於提起上訴後20日內向本院補提理由書
（均須按他造當事人之人數附繕本）「切勿逕送上級法院」。
                                    書記官  吳芝嘉
中　　華　　民　　國　　111 　年　　3 　　月　　29　　日
附錄本案論罪科刑法條全文：
組織犯罪防制條例第3條：
發起、主持、操縱或指揮犯罪組織者，處 3 年以上 10 年以下
有期徒刑，得併科新臺幣 1 億元以下罰金；參與者，處 6 月以
上 5 年以下有期徒刑，得併科新臺幣 1 千萬元以下罰金。但參
與情節輕微者，得減輕或免除其刑。
具公務員或經選舉產生之公職人員之身分，犯前項之罪者，加重
其刑至二分之一。
犯第 1 項之罪者，應於刑之執行前，令入勞動場所，強制工作
，其期間為 3 年。
前項之強制工作，準用刑法第 90 條第 2 項但書、第 3 項及第
98 條第 2 項、第 3 項規定。
以言語、舉動、文字或其他方法，明示或暗示其為犯罪組織之成
員，或與犯罪組織或其成員有關聯，而要求他人為下列行為之一
者，處 3 年以下有期徒刑，得併科新臺幣 3 百萬元以下罰金：
一、出售財產、商業組織之出資或股份或放棄經營權。
二、配合辦理都市更新重建之處理程序。
三、購買商品或支付勞務報酬。
四、履行債務或接受債務協商之內容。
前項犯罪組織，不以現存者為必要。
以第 5 項之行為，使人行無義務之事或妨害其行使權利者，亦
同。
第 5 項、第 7 項之未遂犯罰之。
洗錢防制法第2條：
本法所稱洗錢，指下列行為：
一、意圖掩飾或隱匿特定犯罪所得來源，或使他人逃避刑事追訴
    ，而移轉或變更特定犯罪所得。
二、掩飾或隱匿特定犯罪所得之本質、來源、去向、所在、所有
    權、處分權或其他權益者。
三、收受、持有或使用他人之特定犯罪所得。
洗錢防制法第14條：
有第二條各款所列洗錢行為者，處 7 年以下有期徒刑，併科新
臺幣 5 百萬元以下罰金。
前項之未遂犯罰之。
前二項情形，不得科以超過其特定犯罪所定最重本刑之刑。
中華民國刑法第339條之4：
犯第 339 條詐欺罪而有下列情形之一者，處 1 年以上 7 年以
下有期徒刑，得併科 1 百萬元以下罰金：
一、冒用政府機關或公務員名義犯之。
二、三人以上共同犯之。
三、以廣播電視、電子通訊、網際網路或其他媒體等傳播工具，
    對公眾散布而犯之。
前項之未遂犯罰之。

附表一：
編號 告訴人/被害人 詐欺方式 匯款時間 匯款金額(新台幣） 人頭帳戶 提領時間、地點及金額 交付款項順序(包括未依計畫提領者) 和解及賠償結果 罪名及科刑  1 王清風 不詳之詐欺集團成員於109年3月26日10時前某時許，撥打電話予王清風，佯稱為其友人且急需借款云云，致王清風陷於錯誤，並依指示匯款。 109年3月26日10時 10萬元 陳思婷名下之臺灣中小企業銀行帳號000-00000000000號帳戶(下稱陳思婷臺灣中小企業銀行帳戶，另陳思婷涉犯幫助詐欺犯行部分，業經臺灣桃園地方檢察署檢察官以109年度偵字第28240號、第29129號、第33835號案件為不起訴處分） 同案被告蔡信孺於109年3月26日12時12分許、12時13分許、12時14分許、12時16分許，在自動櫃員提款機分別提款1萬9,000元、2萬元、2萬元、2萬元。共提領7萬9,000元。 蔡信孺→邱垂親→陳明時→黃詩情 無 陳明時犯三人以上共同詐欺取財罪，處有期徒刑壹年參月。  2 張慧貞 不詳之詐欺集團成員於109年3月26日10時許，撥打電話予張慧貞，佯稱為其姪媳婦且急需借款云云，致張慧貞陷於錯誤，並依指示匯款。 109年3月26日13時42分許（原起訴書誤載為13時22分） 10萬元 陳思穎名下之合作金庫商業銀行帳號000-0000000000000號帳戶（陳思穎涉犯幫助詐欺犯行部分，業經臺灣桃園地方檢察署檢察官以109年度偵字第28240號、第29129號、第33835號案件為不起訴處分） 同案被告蔡信孺於109年3月26日，在自動櫃員提款機分別提款2萬元、2萬元、2萬元、5,000元、2萬元、2萬元。共提領10萬5,000元。（另有5,000元非本案告訴人匯款） 蔡信孺→邱垂親→陳明時→黃詩情 與蔡信孺、黃詩情經原審法院調解成立。蔡信孺已實際賠償2萬5,000元。黃詩情已實際賠償3,000元。邱垂親已實際賠償2萬5,000元。 陳明時犯三人以上共同詐欺取財罪，處有期徒刑壹年參月。(原審判決主文)  3 陳秀慧 不詳之詐欺集團成員於109年3月24日15時41分許，撥打電話予陳秀慧，佯稱為其姪女且急需借款云云，致陳秀慧陷於錯誤，並依指示匯款。 109年3月27日12時8分許（原起訴書誤載為12時6分） 13萬元 陳思婷名下之臺灣銀行中壢分行帳號000-000000000000號帳戶（陳思婷涉犯幫助詐欺犯行部分，業經臺灣桃園地方檢察署檢察官以109年度偵字第28240號、第29129號、第33835號案件為不起訴處分） 尚未提款即遭查獲，惟提款卡係於同案被告蔡信孺身上為警查扣。 蔡信孺→邱垂親→陳明時→黃詩情(未及依上開計畫提領) 無 陳明時犯三人以上共同詐欺取財未遂罪，處有期徒刑柒月。(原審判決主文)  4 彭秀玉 不詳之詐欺集團成員於109年3月23日16時38分許，撥打電話予彭秀玉，佯稱為其友人且急需借款云云，致彭秀玉陷於錯誤，並依指示匯款。 109年3月27日13時14分（原起訴書誤載為13時8分） 5萬元 陳思婷臺灣中小企業銀行帳戶 尚未提款即遭查獲，惟提款卡係於同案被告蔡信孺身上為警查扣。 蔡信孺→邱垂親→陳明時→黃詩情(未及依上開計畫提領) 無 陳明時犯三人以上共同詐欺取財未遂罪，處有期徒刑柒月。(原審判決主文) 

附表二：證據出處
對應之犯罪事實 證據名稱 證據出處 附表一編號1(告訴人王清風) 王清風之警詢筆錄、王清風提供之109年3月26日安定區農會匯款申請書暨存簿封面影本(10萬元)、王清風提供之詐騙簡訊擷圖、陳思婷臺灣中小企業銀行帳戶交易明細表及蔡信孺與綽號「湯姆剋滷撕」之對話擷圖。 見偵卷一第142至145、217、367頁。 附表一編號2(告訴人張慧貞) 張慧貞之警詢筆錄、張慧貞提供之109年3月26日郵政跨行匯款申請書(10萬元)、張慧貞提供其詐欺集團之對話及通話紀錄擷圖、陳思穎名下之合作金庫商業銀行帳戶歷史交易明細查詢及蔡信孺與綽號「湯姆剋滷撕」之對話擷圖。。 見偵卷一第170至171、177、220、339至341、361頁，偵卷三第73頁。 附表一編號3(告訴人陳秀慧) 陳秀慧之警詢筆錄、陳秀慧提供之109年3月27日郵政跨行匯款申請書(13萬元)及陳思婷臺灣銀行帳戶存摺存款歷史明細。 見偵卷一第128至129、135、373頁。 附表一編號4(告訴人彭秀玉) 彭秀玉之警詢筆錄、彭秀玉提供之109年3月27日郵政跨行匯款申請書(5萬元)、彭秀玉與邱鳳妹之通話紀錄擷圖及陳思婷臺灣中小企業銀行帳戶交易明細表。 見偵卷一第154至156、160至161、367頁。 

附表三：
扣案物品名稱數量 備註 SAMSUNG牌手機1支(含門號0000-000000 號；IMEI:000000000000000號、000000000000000號） 被告所有持供犯罪工具（見偵卷一第115、239 頁）。